臺灣高等法院刑事判決　　　　　　　100年度交上易字第269號
上　訴　人
即　被　告　唐德芳
上列上訴人因過失傷害案件，不服臺灣板橋地方法院100年度交
易字第365號，中華民國100年6月30日第一審判決（起訴案號：
臺灣板橋地方法院檢察署99年度偵字第28116號），提起上訴，
本院判決如下：
    主  文
上訴駁回。
唐德芳緩刑貳年。
    事  實
一、唐德芳於民國99年9月19日下午7時30分許，駕駛車牌2E-636
    2號自用小客車，自臺北縣新莊市（現改制為新北市新莊區
    ○○○路112號前（即臺北加州EF社區），欲起駛迴轉往對
    向新泰路方向行進時，本應注意汽車起駛前應顯示方向燈，
    注意前後左右有無障礙或車輛行人，並應讓行進中之車輛行
    人優先通行，且應注意汽車迴車前，應暫停並顯示左轉燈光
    或手勢，看清無來往車輛，並注意行人通過，始得迴轉，而
    依事發當時天候雖係夜間下雨、路面濕潤，但有照明，路面
    鋪設柏油、無缺陷、視距良好、無障礙物，並無不能注意之
    情事，竟疏未注意，未讓後方往中平路方向（起訴書誤載為
    往新泰路方向）行駛，由魏連宏騎乘之車牌N86-021號重型
    機車先行，即貿然起駛逕予迴轉，而魏連宏亦疏未注意車前
    狀況，不及閃避，致唐德芳駕駛之汽車左前門碰撞魏連宏騎
    乘之機車車頭，魏連宏因而人車倒地，受有右肩部扭傷及右
    大腿扭挫傷之傷害。
二、案經告訴人魏連宏訴由新北市政府警察局（改制前為臺北縣
    政府警察局）新莊分局報請臺灣板橋地方法院檢察署檢察官
    偵查起訴。
    理  由
壹、程序方面：
    按被告以外之人於審判外之言詞或書面陳述，除法律有規定
    者外，不得作為證據；又被告以外之人於審判外之陳述，雖
    不符合同法第159條之1至第159條之4之規定，但經當事人於
    審判程序同意作為證據，法院審酌該言詞陳述或書面陳述作
    成時之情況，認為適當者，亦得為證據。當事人、代理人或
    辯護人於法院調查證據時，知有第159條第1項不得為證據之
    情形，而未於言詞辯論終結前聲明異議者，視為有前項之同
    意，刑事訴訟法第159條第1項及第159條之5分別定有明文。
    本判決下列所引用之證據資料，均經依法踐行調查證據程序
    ，當事人於本院言詞辯論終結前亦未聲明異議，本院審酌證
    據資料製作時之情況，均無違法不當及證明力明顯過低之瑕
    疵，亦查無依法應排除其證據能力之情形，認以之作為證據
    應屬適當，皆有證據能力。
貳、實體方面：
  一訊據上訴人即被告唐德芳於本院審理時坦承上揭事實不諱，
    核與證人即告訴人魏連宏於警詢時、偵查中指證之情節相符
    （見99年度偵字第28116號卷第5至7頁、第28頁），並有臺
    北縣政府警察局新莊分局道路交通事故現場圖、道路交通事
    故調查報告表(一)、(二)、道路全景、雙方車損暨告訴人受傷照
    片18幀各在卷可稽（見上揭偵卷第10頁、第11頁、第12頁、
    第13至22頁）。按汽車起駛前應顯示方向燈，注意前後左右
    有無障礙或車輛行人，並應讓行進中之車輛行人優先通行；
    汽車迴車前，應暫停並顯示左轉燈光或手勢，看清無來往車
    輛，並注意行人通過，始得迴轉；道路交通安全規則第89條
    第1項第6款、第106條第1項第5款分別定有明文。被告駕駛
    汽車行經上開路段，未注意讓後方之告訴人機車先行，即貿
    然起駛逕予迴轉，致汽車左前門處碰撞機車車頭而肇事，被
    告自有過失。本件經送請新北市政府車輛行車事故鑑定委員
    會鑑定結果，亦同認定被告駕駛汽車，起駛迴轉未注意且未
    讓直行車先行，為肇事主因，有該委員會100年2月1日新北
    車鑑字第1000000253號函附鑑定意見書在卷可稽（見上揭偵
    卷第39至43頁）。又告訴人受有右肩部扭挫傷及右大腿扭挫
    傷等傷害，亦有國寶堂中醫診所診斷證明書在卷可佐（見上
    揭偵卷第8頁）。被告之過失行為與告訴人所受上開傷害間
    ，具有相當因果關係。被告於本院審理時之自白與事實相符
    ，堪以採信。至告訴人騎乘機車疏未注意車前狀況，雖與有
    過失，惟並不因此解免被告之刑責，附此敘明。本件事證明
    確，被告過失傷害犯行堪予認定，應依法論科。
  二核被告所為，係犯刑法第284條第1項前段之過失傷害罪。原
    審以被告罪證明確，適用刑法第284條第1項、第41條第1項
    前段，刑法施行法第1條之1第1項、第2項前段之規定，並審
    酌被告過失之程度、告訴人與有過失及告訴人傷勢甚輕微等
    一切情狀，量處拘役10日，併諭知易科罰金之折算標準。原
    審認事用法、量刑均無違誤，被告上訴為無理由。又被告前
    未曾因故意犯罪而受有期徒刑之宣告，有本院被告前案紀錄
    表在卷可按。其因一時疏虞，致罹刑章，惡性非重。且於本
    院審理時坦承犯行，並與告訴人達成和解，當庭賠償告訴人
    新台幣8千元，其經此科刑教訓，日後當知所警惕。本院因
    認被告所受上開刑之宣告，以暫不執行為適當，爰依刑法第
    74條第1項第1款規定，宣告緩刑2年，以啟自新。
據上論斷，應依刑事訴訟法第368條、第74條第1項第1款，判決
如主文。
本案經檢察官劉斐玲到庭執行職務。
中    華    民    國   100    年    10    月    25    日
                  刑事第十六庭審判長法  官  陳晴教
                                    法  官  吳啟民
                                    法  官  楊智勝
以上正本證明與原本無異。
不得上訴。
                                    書記官  林桂玉
中    華    民    國   100    年    10    月    26    日